臺灣高等法院民事判決　　　　　　　　95年度上易字第1043號
上　訴　人　　乙○○
被　上訴人　　甲○○
上列當事人間因侵權行為損害賠償事件，上訴人對於中華民國95
年9月18日臺灣板橋地方法院95年度訴字第751號第一審判決提起
上訴，本院於96年3月6日言詞辯論終結，判決如下：
    主    文
上訴駁回。
第二審訴訟費用由上訴人負擔。
    事實及理由
一、被上訴人起訴主張：上訴人未考領駕駛執照，於民國93年8
    月17日21時50分許，在臺北縣中和市○○路68號前劃設有禁
    止停車標線處，起駛其使用之車號4876-GV自小貨車時，理
    應注意行車起步前應顯示方向燈，注意前後左右有無車輛，
    並應讓行進中之車輛優先通行，而依當時天候晴，夜間有照
    明市區○路，無障礙物，視距良好等情狀，又無不能注意之
    情事，竟疏未注意騎乘車號JBS-109號重型機車之被上訴人
    ，正遵行於慢車道自同向車道後方駛來，且疏未顯示左側方
    向燈，復疏未禮讓被上訴人先行，即任意向左起駛，致被上
    訴人見狀已閃避、煞車不及，而撞擊車號4876-GV自小貨車
    左前車門，並因而受有右膝撕裂傷合併髖骨韌帶斷裂之傷害
    （下稱系爭車禍），心靈亦同受創痛，上訴人自應賠償被上
    訴人精神慰撫金新臺幣（下同）558,904元。爰依侵權行為
    損害賠償之法律關係，求為命上訴人如數給付，並自起訴狀
    繕本送達翌日起加計法定遲延利息之判決。
    上訴人則以：被上訴人請求金額過高等語，資為抗辯。
二、原審判命上訴人給付200,000元，及自94年12月1日起加計法
    定遲延利息，駁回被上訴人其餘之請求，上訴人提起上訴，
    聲明：
    (一)原判決不利於上訴人部分廢棄。
    (二)被上訴人在第一審之訴駁回。
    (三)訴訟費用由對造負擔。
    被上訴人則聲明：上訴駁回。
    （被上訴人就其原審敗訴部分未提起上訴而告確定）。
三、兩造不爭之事實：
　　被上訴人主張之系爭車禍過失傷害事實，業經原法院94年度
  交簡上字第115號刑事判決確定在案。
四、兩造爭執要旨：(一)系爭車禍之發生上訴人是否有過失責任與
    被上訴人之傷害有因果關係？(二)上訴人是否應負侵權行為損
    害賠償責任，其賠償精神慰藉金之數額以若干為適當？茲分
    別說明之：
  (一)系爭車禍之發生，上訴人有過失，與被上訴人之傷害有相當
    因果關係？
    1.系爭車禍及被上訴人受傷之事實，有道路交通事故調查卷
      宗所附道路交通事故現場圖、道路交通事故調查報告表、
      當事人調查筆錄、事故現場、車損照片25紙、亞東紀念醫
      院甲種診斷證明書1紙可資佐證。
    2.被上訴人就車禍發生經過於刑事庭陳稱：伊當時騎車經過
      民樂路68號前，前面有幾輛汽車依序停放路邊，因為慢車
      道被停放的車輛佔滿，因此伊保持直線前進，沿著慢車道
      與快車道的分界線前進，路旁被告（指被上訴人）駕駛的
      自小貨車忽然左轉出來，並未打方向燈或開車燈，伊猝不
      及防，機車車頭斜板的右前方就和自小貨車駕駛座左側燈
      罩部分相撞，伊因此向左側滑倒，倒在自小貨車左側，被
      告（指上訴人）從車內下車，一邊責罵伊為何撞被告（指
      上訴人）的車，後來就以該自小貨車將伊送醫，但伊母親
      到達醫院，表示要報警時，被告（指上訴人）就跑掉了等
      情（見原審94簡上115號刑事卷第49頁審判筆錄）。與證
      人即事發當時目擊之黃世忠證稱：案發當時伊在民樂路68
      號對面的修車廠上班，嗣後接受警員訪談而陳述目擊事實
      （同前審判筆錄），核以證人黃世忠於警員訪談時證稱：
      當時聽到碰撞聲出門察看，看到對面自小貨車斜停於民樂
      路68號前，車頭向中正路，小貨車車頭有突出於路邊線，
      機車在邊線倒下，機車騎士（按即被上訴人）左腳被機車
      壓住，右腳夾在機車前車頭斜板，有聽見老闆（按即上訴
      人）說要將傷者送醫等情（94年度偵字第5191號卷，第41
      頁），就案發當時車號4876-GV號自小貨車、車號JBS-109
      號重型機車位置，所述互核相符。
    3.上訴人雖以前情置辯，然以上訴人於原審刑事庭審理時自
      稱其當時僅係要到自小貨車車廂拿東西云云，然上訴人竟
      捨緊靠近路邊人行道、較為安全之右前側車門開門進入車
      內，反刻意繞道，置身隨時有車輛駛來之車道上，打開駕
      駛座車門，再需避讓妨礙其取物動作之方向盤、儀表板，
      始能順利拿取物品，顯屬無謂之舉，經質以前詞後，上訴
      人復改稱係為擦拭儀表板方為斯舉，因此坐到駕駛座，然
      仍無從解釋何以不能自右前座避開方向盤，達到相同目的
      ，其所辯情節反覆，已屬有疑。至證人即上訴人之妻洪如
      金雖證稱：案發當時被告（即上訴人）是從所經營的冷氣
      水電行出去，到自用小貨車上面拿電鑽等不能淋雨的東西
      ，後來聽到被告（指上訴人）指責告訴人（指被上訴人）
      騎車不小心之說話聲，才趕快到店外去看，發現告訴人（
      指被上訴人）腳受傷等情（同前審判筆錄），然就當時上
      訴人前往自小貨車拿取之物、拿取之原因、盤桓於車廂內
      之理由、當日自小貨車停放之時間，卸下何種物品、店內
      技工曾明鴻是否與上訴人同時回到店內、是否協助搬運等
      節，均支吾其詞，所述情節與上訴人經原法院刑事庭隔離
      訊問時所作之供述復見歧異，難認無隱，自無從逕採為對
      上訴人有利認定之佐證。
    4.依肇事二車之車損照片所見，車號4876-GV號自小貨車左
      側車門後方有撞擊凹痕，車號JBS-109號重型機車則右前
      車頭斜板嚴重破碎，顯示車號JBS-109號重型機車係以車
      頭撞擊車號4876-GV號自小貨車左側車門後方位置，衡情
      被上訴人不致於遵行車道直線前進間，無端生有自毀之念
      ，頓然車頭向右轉向而衝撞路邊停放車輛側面，已可認定
      車號4876-GV號自小貨車於案發時車頭確有突出於車道。
      再依上訴人對於案發時拿取物品之辯詞無從自圓其說、證
      人洪如金證述之情節顯有瑕疵，均見前述，而證人黃世忠
      更證稱：車禍發生當時，上訴人的太太坐在自小貨車乘客
      座等情（94年度偵字第5191號卷第41頁），益見證人洪如
      金之前揭證詞，無非係為附和上訴人並未駕駛車輛之辯詞
      ，已難採認；而衡情上訴人果僅係獨自前往車上拿取物品
      ，更無必要與洪如金分別端坐車廂內駕駛座、右前座上，
      顯然上訴人有載送洪如金並駕駛自小貨車之行為，是被上
      訴人指稱車禍當時車號4876-GV號自小貨車係突然自路邊
      起駛乙節，當屬可信。
    5.依交道路交通全安全規則第89條第1項第6款規定，車輛欲
      自路邊起駛時，應注意行車起步前應顯示方向燈，注意前
      後左右有無車輛，並應讓行進中之車輛優先通行，是上訴
      人駕駛自小貨車自路邊起駛，本有此注意義務。而依當時
      天候晴，夜間有照明市區○路，無障礙物，視距良好等情
      狀，又無不能注意之情事，復有道路交通事故調查報告表
      在卷可稽。而被上訴人既因此車禍受傷，是上訴人之過失
      犯行與被上訴人受傷之結果間，復有相當因果關係，亦可
      認定。
    6.系爭車禍經送臺灣省臺北縣區車輛行車事故鑑定委員會鑑
      定結果，認為上訴人駕駛自小貨車，路邊起駛未注意且讓
      車道上行駛之車輛先行，為肇事原因、被上訴人並無肇事
      因素。有臺灣省臺北縣區車輛行車事故鑑定委員會函及鑑
      定意見書在卷可稽，亦同認上訴人於系爭車禍具有過失。
    7.基上，上訴人就系爭車禍之發生，是有過失，且與被上訴
      人之受傷有相當因果關係，上訴人侵權行為之事實，洵堪
      認定。
  (二)上訴人應負侵權行為損害賠償責任，其精神慰藉金之數額以
    20萬元為適當：
    1.按「因故意或過失，不法侵害他人之權利者，負損害賠償
      責任」、「不法侵害他人之身體、健康、名譽、自由、信
      用、隱私、貞操、或不法侵害他人格法益而情節重大者，
      被害人雖非財產上之損害，亦得請求賠償相當之金額」，
      民法第184條第1項前段、第195條第1項前段分別定有明文
      。查上訴人未考領駕駛執照，於自劃設禁止停車線路段路
      邊，起駛自小貨車時，疏未注意行車起步前應顯示方向燈
      ，注意前後左右有無車輛，並應讓行進中之車輛優先通行
      ，即任意向左起駛，致正常行駛之被上訴人機車閃避煞車
      不及，而撞擊上訴人自小貨車左前車門，受有右膝撕裂傷
      合併髖骨韌帶斷裂之傷害，揆諸上開規定，被上訴人自得
      向上訴人請求損害賠償精神慰撫金。
    2.查被上訴人因系爭車禍，受有上開之傷害，其精神上之痛
      苦在所難免，而原審斟酌被上訴人為大學畢業，現擔任國
      小老師，每月薪水約5萬5,000元，財產有汽車一輛及房屋
      1間；上訴人為高中畢業，目前擔任水電冷凍工作，每月
      收入不定，夏季約有8、9萬元，冬季約有5,000元、1萬元
      不等，財產有房屋2間等兩造之身分、地位、經濟能力，
      及被上訴人受傷之情形，認被上訴人得請求之金額，應以
      20萬元為適當，經核尚無不合，上訴人抗辯20萬元實屬過
      高云云，尚非可採。
五、綜上所述，本件被上訴人依侵權行為之法則求為判命上訴人
    給付（精神慰撫金）20萬元本息，洵屬正當，應予准許，原
    審判決被上訴人此部分勝訴，尚稱允洽，應予維持，上訴論
    旨，仍執陳詞，斤斤指摘原判決此部分不當，聲明廢棄改判
    ，為無理由，應予駁回上訴。
六、本件事證己臻明確，兩造其餘之攻防方法，經審酌後，認與
    判決結果不生影響，無庸逐一論述，併此敘明。
七、據上論結，本件上訴為無理由，應依民事訴訟法第449條第1
    項、第78條判決如主文。
中　　華　　民　　國　　96　　年　　3　　月　　 20  　日
                  民事第十五庭
                      審判長法  官  湯美玉
                            法  官  黃國永
                            法  官  郭松濤
正本係照原本作成。
不得上訴。
中　　華　　民　　國　　96　　年　　3　　月　　 20  　日
                            書記官  方素珍
